【裁判字號】    91,訴,1297
【裁判日期】    921030
【裁判案由】    違反稅捐稽徵法等
【裁判全文】
臺灣桃園地方法院刑事判決                        九十一年度訴字第一二九七號
    公  訴  人  臺灣桃園地方法院檢察署檢察官
    被      告  乙○○
右列被告因偽造文書等案件，經檢察官提起公訴（九十年度偵字第一七八Ｏ三號），
經依本院裁定改依簡式審判程序，茲判決如左：
    主  文
乙○○連續幫助納稅義務人以不正當方法逃漏稅捐，處有期徒刑陸月，如易科罰金，
以參佰元折算壹日。
    事  實
一、乙○○係設於台北市○○○路○段六一號八樓八一五室「東宜石材有限公司」（
    下稱東宜公司，登記負責人為丙○○）之實際負責人且為從事業務之人，而東宜
    公司為稅捐稽徵法所稱之納稅義務人。乙○○明知東宜公司於民國八十七年一月
    至十二月、八十八年一月至十二月間，並未僱用戊○○、甲○○、丁○○、己○○，亦未對戊○○、甲○○、丁○○、己○○四人支付任何薪資，竟基於幫助東
    宜公司以不正當方法逃漏稅捐及行使業務上登載不實文書之概括犯意，自不詳處
    所取得渠等四人之身分證件，於八十七年度、八十八年度終了時，將戊○○、甲○○、丁○○、己○○之資料交付予不知情之丙○○，再由丙○○交予不知情之
    會計師，利用不知情之會計師在其業務上所製作之非屬會計憑證之各類所得稅扣
    繳暨免扣繳憑單及營利事業所得稅結算申報書，虛偽製作戊○○、甲○○、丁○○、己○○於八十七年、八十八年間向東宜公司支領附表所示年度薪資之不實事
    項，持以向財政部台北市國稅局提出申報東宜公司八十七年度、八十八年度營利
    事業所得稅，使該公司之營業成本增加，營利所得減少，而以此不正當方法幫助
    東宜公司逃漏八十七年度、八十八年度之營利事業所得稅分為新台幣（下同）十
    九萬四千六百七十二元、二十一萬九千六百七十七元，足以生損害於戊○○、甲○○、丁○○、己○○及稅捐稽徵機關對於稅捐稽徵之正確性。嗣經戊○○接獲
    財政部臺灣省北區國稅局綜合所得稅核定通知書時，始悉上情。
二、案經戊○○訴由臺灣桃園地方法院檢察署檢察官偵查起訴。
    理  由
一、按刑事訴訟法業於被告行為後修正，增訂第二百七十三條之一，並於九十二年二
    月六日經總統公布，同年九月一日起施行。修正後刑事訴訟法第二百七十三條之
    一規定除被告所犯為死刑、無期徒刑、最輕本刑為三年以上有期徒刑之罪、或高
    等法院管轄第一審案件者外，於審判期日前之程序進行中，被告先就被訴事實為
    有罪之陳述時，審判長得告知被告簡式審判程序之旨，並聽取當事人、代理人、
    辯護人及輔佐人之意見後，裁定進行簡式審判程序。經查，本件被告乙○○被訴
    偽造文書等一案，為前開不得進行簡式審判程序以外之案件，經被告於本院行準
    備程序就被訴事實為有罪之陳述，受命法官告知被告簡式審判程序之旨，並聽取
    被告之意見後，本院爰依右開刑事訴訟法第二百七十三條之一之規定，裁定改依
    簡式審判程序審判之，合先敘明。
二、右揭事實，業據被告乙○○於偵、審中坦承在卷，核與證人戊○○於偵、審中及
    證人甲○○、丁○○、己○○於本院調查時證述相符，復有財政部臺灣省北區國
    稅局八十七、八十八年度綜合所得稅核定通知書、勞工保險被保險人投保資料表
    、調件明細表內有東宜公司八十七、八十八年申報員工薪資所得申報資料、東宜
    公司八十七年度、八十八年度營利事業所得稅結算申報損益表、資產負債表、各
    類所得扣繳暨免扣繳憑單申報書、財政部台北市國稅局中正稽徵所九十二年八月
    二十七日財北國稅中正營所字第Ｚ○○○○○○○○○號函等在卷足憑，本件事
    證明確，被告犯行，洵堪認定，應依法論科。
三、查東宜公司為納稅義務人，被告於右揭時、地擔任東宜公司之實際負責人，是核
    被告所為，係犯稅捐稽徵法第四十三條第一項之幫助納稅義務人以不正當方法逃
    漏稅捐罪及刑法第二百十六條、第二百十五條之行使業務登載不實文書罪。公訴
    人認被告就逃漏東宜公司上開營利事業所得稅所為，係犯稅捐稽徵法第四十一條
    之納稅義務人以不正當方法逃漏稅捐罪嫌，惟按稅捐稽徵法第四十七條第一款所
    定，公司法規定之公司負責人應受處罰，係自同法第四十一條轉嫁而來，非因身
    分成立之罪，此一處罰主體專指公司法規定之公司負責人而言，倘非公司之負責
    人，即非轉嫁之對象，縱有參與逃漏稅捐之行為，應適用特別規定，成立同法第
    四十三條第一項之幫助逃漏稅捐罪，不能論以同法第四十一條逃漏稅捐罪之共同
    正犯（最高法院八十九年度台上字第一六四二號判決要旨參照），是公訴人此部
    分所認，容有誤會，應依刑事訴訟法第三百條之規定，變更公訴人此部分起訴所
    引應適用之法條。被告登載不實文書之低度行為應為行使該文書之高度行為所吸
    收，不另予論罪。又被告於業務上製作不實之扣繳憑單及綜合所得稅結算申報書
    ，並持以行使之行為，其目的均在逃漏八十七年度、八十八年度之所得稅，是其
    於八十七年度、八十八年度之各行使業務登載不實文書罪行為之獨立性極為薄弱
    ，依一般社會健全觀念，在同一年度之時間差距上，難以強行分開，在刑法評價
    上，以視為數個舉動之接續施行，為包括之一行為予以評價，較為合理，屬接續
    犯，而為包括之實質一罪。另被害人甲○○、丁○○、己○○部分，雖未據公訴
    人起訴，惟與起訴之部分分屬實質上、裁判上一罪之關係，本院自得併與審酌。
    再被告利用不知情之會計師製作上開不實扣繳憑單、綜合所得稅結算申報書之業
    務上文書，持向財政部台北市國稅局申報而逃漏營利事業所得稅之行為，為間接
    正犯。被告先後二次幫助東宜公司以上開不正當方法逃漏營業稅及行使上開業務
    登載不實之「非屬會計憑證之各類所得稅扣繳暨免扣繳憑單及營利事業所得稅結
    算申報書」文書之行為間，均時間緊接，所犯構成要件相同，顯均係基於概括犯
    意所為，均為連續犯，應依刑法五十六條之規定均論以一罪，並均加重其刑。被
    告所犯上開二罪間，有方法、結果之牽連關係，為牽連犯，應依刑法第五十五條
    之規定，從一重之幫助納稅義務人以不正當方法逃漏稅捐罪處斷。爰審酌被告乙○○前無犯罪紀錄，素行尚稱良好，此有台灣高等法院被告全國前案紀錄一份在
    卷可資參酌，為牟私利不思遵守誠信登載之規定，造成國家財政與稅賦公平之不
    良影響，及其為不實登載之業務上文書數量、逃漏稅捐之數額、犯罪動機、手段
    ，並考量其犯後坦承犯行等一切情狀，量處如主文所示之刑。又被告行為後，刑
    法第四十一條之規定，業經於九十年一月四日修正，並經總統於九十年一月十日
    公布，依法於九十年一月十二日生效，而修正後之刑法第四十一條第一項之規定
    「犯最重本刑為五年以下有期徒刑以下之刑之罪，而受六個月以下有期徒刑之宣
    告，因身體、教育、職業、家庭之關係或其他正當事由，執行顯有困難者，得以
    一元以上三元（業據罰金罰鍰提高標準條例第二條前段規定，就其原定數額提高
    為一百倍折算一日）以下折算一日，易科罰金，但確因不執行所宣告之刑，難收
    矯正之效，或難以維持法秩序者，不在此限」，就業務上登載不實部分對於被告
    並無不利，就違反稅捐稽徵法部分，此項修正有利於被告，依刑法第二條第一項
    前段之規定，均適用裁判時之新法，是對被告所處之刑並諭知易科罰金之折算標
    準。至於被告利用不知情之會計人員所偽造之不實扣繳憑單及東宜公司八十七年
    度、八十八年度營利事業所得稅結算申報損益表、資產負債表，業經分別交付戊○○等四人及持向財政部臺灣省台北市國稅局申報行使，已非屬被告所有之物，
    且非違禁物，不併為沒收之諭知，附此敘明。
據上論斷，應依刑事訴訟法第二百七十三條之一、第二百九十九條第一項前段、第三
百條，稅捐稽徵法第四十三條第一項，刑法第十一條前段、第二條第一項前段、第五
十六條、第五十五條、第二百十六條、第二百十五條、第四十一條第一項前段，罰金
罰鍰提高標準條例第一條前段、第二條，判決如主文。
本案經檢察官魏雯祈到庭執行職務。
中      華      民      國    九十二    年      十      月    三十      日
                                 臺灣桃園地方法院刑事第一庭
                                     法  官  黃梅淑
附表：
編號          八十七年度     八十八年度
一、戊○○    四十八萬元     二十五萬元
二、甲○○    二十四萬元     二十二萬元
三、丁○○    二十四萬元     十九萬元
四、己○○    二十四萬元     二十六萬元
右正本證明與原本無異。
如不服本判決，應於判決送達後十日內向本院提出上訴狀( 應附繕本 )，上訴於
臺灣高等法院。
                                     書記官  孫立文
中        華        民        國   九十二   年   十   月    三十一    日
附論罪科刑依據之法條：
稅捐稽徵法第四十三條
 (教唆或幫助逃漏稅捐等之處罰)
教唆或幫助犯第四十一條或第四十二條之罪者，處三年以下有期徒刑、拘
役或科新台幣六萬元以下罰金。
稅務人員、執行業務之律師、會計師或其他合法代理人犯前項之罪者，加
重其刑至二分之一。
稅務稽徵人員違反第三十三條規定者，除觸犯刑法者移送法辦外，處一萬
元以上五萬元以下罰鍰。
中華民國刑法第二百一十六條
 (行使偽造變造或登載不實之文書罪)
行使第二百十條至第二百十五條之文書者，依偽造、變造文書或登載不實
事項或使登載不實事項之規定處斷。
中華民國刑法第二百一十五條
 (業務上文書登載不實罪)
從事業務之人，明知為不實之事項，而登載於其業務上作成之文書，足以
生損害於公眾或他人者，處三年以下有期徒刑、拘役或五百元以下罰金。


司法院資訊處製作；財團法人民間司法改革基金會備份。
